【裁判字號】    97,訴,4204
【裁判日期】    971125
【裁判案由】    毒品危害防制條例
【裁判全文】
臺灣臺中地方法院刑事判決              97年度訴字第4204號
公  訴  人  臺灣臺中地方法院檢察署檢察官
被      告  乙○○
上列被告因毒品危害防制條例案件，經檢察官提起公訴（97年度
毒偵字第4656號），被告就被訴事實為有罪之陳述，經本院合議
庭裁定由受命法官獨任進行簡式審判程序，並判決如下：
    主    文
乙○○施用第一級毒品，累犯，處有期徒刑拾壹月。
    犯罪事實
一、乙○○前於民國87年間因施用毒品案件，經本院裁定送觀察
    、勒戒後，因無繼續施用毒品之傾向，經臺灣臺中地方法院
    檢察署檢察官以87年度偵緝字第386號為不起訴處分確定，
    又於88年間再因施用毒品案件，經本院以88年度毒聲字第77
    4號裁定送觀察、勒戒後，因有繼續施用傾向，復依本院88
    年度毒聲字第1465號裁定令入戒治處所施以強制戒治，再經
    本院裁定停止戒治並命所餘期間付保護管束，而於89年3月3
    日保護管束期滿而強制戒治執行完畢，並經檢察官提起公訴
    ，由本院以88年度訴字第794號判處有期徒刑8月確定。詎其
    仍於前開強制戒治執行完畢後5年內之93年間再犯施用毒品
    案件，經本院以93年度訴字第616號判處有期徒刑10月確定
    ，又因搶奪案件及施用毒品案件，經本院以93年訴字第2873
    號及94年度訴字第673號判處有期徒刑7月及應執行有期徒刑
    1年2月確定，嗣經本院裁定其應執行刑有期徒刑1 年8月確
    定，並與93年間施用毒品案件接續執行，而於96年4月7日縮
    短刑期假釋期滿，未經撤銷假釋視為執行完畢。詎其於上開
    強制戒治保護管束期滿執行完畢釋放後5年內，再犯上開施
    用毒品罪，並經判刑確定後，仍不知戒絕毒癮，猶基於施用
    第一級毒品海洛因之犯意，於97年6月22日下午3時許，在臺
    中縣大甲鎮○○路旁之自小客車內，以將第一級毒品海洛因
    置入針筒加水稀釋注射之方式，施用第一級毒品海洛因1次
    。嗣於同日下午4時許，經警持臺灣臺中地方法院檢察署檢
    察官核發之強制到場許可書命其至警察局採尿送驗，檢驗結
    果呈嗎啡陽性反應，始悉上情。
二、案經臺中縣警察局大甲分局報告臺灣臺中地方法院檢察署檢
    察官偵查起訴。
    理    由
一、本件被告乙○○所犯係死刑、無期徒刑、最輕本刑為3年以
    上有期徒刑以外之罪，其於準備程序就被訴事實為有罪之陳
    述，經本院告知簡式審判程序之旨，並聽取其與檢察官之意
    見後，認無不得或不宜改依簡式審判程序進行之情事，依刑
    事訴訟法第273條之1第1項規定，裁定進行簡式審判程序，
    合先敘明。
二、上開犯罪事實，業據被告於本院準備程序、審理中坦承不諱
    （見本院卷第16、20頁），且被告於97年6月22日下午4時49
    分許為員警所採集之尿液，經送檢驗之結果，確呈嗎啡陽性
    反應，此有應受尿液採驗人尿液檢體採集紀錄表及中山醫學
    大學附設醫院檢驗科藥物檢測中心97年7月3日編號0000 000
    號尿液檢驗報告各1紙在卷可憑（見警卷第6、7頁）；又依
    文獻記載，施用海洛因後24小時內經由尿液排出之量可達使
    用劑量之80%，該種毒品於尿液中排出之最長時限，受施用
    劑量、施用方式、個人體質及代謝情況等因素影響，因個案
    而異，一般可檢出之最長時間為海洛因服用後2至4天等情，
    業經行政院衛生署管制藥品管理局90年5月4日管檢字第9390
    2號函釋明確，顯見被告之自白核與事實相符，應堪採信。
    本案事證明確，被告施用第一級毒品海洛因1次之犯行，洵
    堪認定。
三、按施用第一、二級毒品為犯罪行為，毒品危害防制條例第10
    條定有處罰明文。故施用第一、二級毒品者，依前揭規定本
    應科以刑罰。惟基於刑事政策，對合於一定條件之施用者，
    則依同條例第20條、第23條之規定，施以觀察、勒戒及強制
    戒治之保安處分。現行毒品危害防制條例於92年7月9日修正
    公布，自93年1月9日施行，其中第20條、第23條將施用毒品
    之刑事處遇程序，區分為「初犯」及「五年內再犯」、「五
    年後再犯」。依其立法理由之說明：「初犯」，經觀察、勒
    戒或強制戒治後，應為不起訴處分或不付審理之裁定；經觀
    察、勒戒或強制戒治執行完畢釋放後，「五年內再犯」者，
    因其再犯率甚高，原實施之觀察、勒戒及強制戒治既已無法
    收其實效，爰依法追訴或裁定交付審理。至於經觀察、勒戒
    或強制戒治執行完畢釋放後，「五年後再犯」者，前所實施
    之觀察、勒戒或強制戒治已足以遮斷其施用毒品之毒癮，為
    期自新及協助其斷除毒癮，仍適用「初犯」規定，先經觀察
    、勒戒或強制戒治之程序。從而依修正後之規定，僅限於「
    初犯」及「五年後再犯」二種情形，始應先經觀察、勒戒或
    強制戒治程序。倘被告於五年內已再犯，經依法追訴處罰，
    縱其第三次（或第三次以上）再度施用毒品之時間，在初犯
    經觀察、勒戒或強制戒治執行完畢釋放五年以後，已不合於
    「五年後再犯」之規定，且因已於「五年內再犯」，顯見其
    再犯率甚高，原實施觀察、勒戒或強制戒治，已無法收其實
    效，即應依該條例第10條處罰（最高法院95年度第7次刑事
    庭會議決議參照）。查被告前於87年間因施用毒品案件，經
    本院裁定送觀察、勒戒後，因無繼續施用毒品之傾向，經臺
    灣臺中地方法院檢察署檢察官以87年度偵緝字第386號為不
    起訴處分確定，又於88年間再因施用毒品案件，經本院以88
    年度毒聲字第774號裁定送觀察、勒戒後，因有繼續施用傾
    向，復依本院88年度毒聲字第1465號裁定令入戒治處所施以
    強制戒治，再經本院裁定停止戒治並命所餘期間付保護管束
    ，而於89年3月3日保護管束期滿而強制戒治執行完畢後，又
    於5年內之93年及94年間再犯施用毒品案件，經本院以93年
    度訴字第616號及94年度訴字第673號分別判處有期徒刑10月
    及應執行有期徒刑1年2月確定等情，有臺灣臺中地方法院檢
    察署刑案資料查註紀錄表、全國施用毒品案件紀錄表及臺灣
    高等法院被告前案紀錄表各1份在卷可參。是被告既於強制
    戒治執行完畢釋放後，5年內再犯上開施用毒品罪，並經判
    決確定，則其犯本案施用毒品犯行之時間，雖距前述強制戒
    治執行完畢釋放後已逾5年，揆諸首開說明，仍應依法論科
    。
四、按海洛因係毒品危害防制條例第2條第2項第1款所稱之第一
    級毒品，不得非法持有、施用。核被告所為，係犯毒品危害
    防制條例第10條第1項之施用第一級毒品罪。又其持有第一
    級毒品後進而施用，其持有之低度行為，應為施用之高度行
    為所吸收，不另論罪。再被告於93年間因施用毒品案件，經
    本院以93年度訴字第616號判處有期徒刑10月確定，又因搶
    奪案件及施用毒品案件，經本院以93年訴字第2873號及94
    年度訴字第673號判處有期徒刑7月及應執行有期徒刑1年2月
    確定，嗣經本院裁定其應執行刑有期徒刑1年8月確定，並與
    93年間施用毒品案件接續執行，而於96年4月7日縮短刑期假
    釋期滿，未經撤銷假釋視為執行完畢乙節，有臺灣臺中地方
    法院檢察署刑案資料查註紀錄表、臺灣高等法院被告前案紀
    錄表各1份在卷可憑，其於刑之執行完畢後5年內故意再犯本
    件有期徒刑以上之罪，為累犯，應依刑法第47條第1項規定
    ，加重其刑。被告於經觀察、勒戒及強制戒治、徒刑執行後
    ，仍未能戒絕其毒癮而再次施用毒品，足證前開保安處分措
    施及處刑均已難矯治其惡性，惟念其於犯罪後坦承犯行及所
    犯為自戕行為，暨考量其施用毒品之方式等一切情狀，量處
    如主文所示之刑，以示懲儆。至被告以其尚有甫滿週歲之幼
    子待撫育，且其已前往童綜合醫院戒除毒癮，請求給予緩刑
    云云，然查本件被告前有多次施用毒品前科，本次再犯係為
    累犯，不符緩刑之規定，本院自不得為緩刑之諭知，附此敘
    明。
據上論斷，應依刑事訴訟法第273條之1第1項、第299條第1項前
段，毒品危害防制條例第10條第1項，刑法第11條前段、第47條1
項，判決如主文。
本案經檢察官甲○○到庭執行職務。
中    華    民    國    97    年    11    月    25    日
                  刑事第十七庭  法  官  廖純卿
以上正本證明與原本無異。
如不服本判決應於收受判決後10日內向本院提出上訴書狀，並應
敘述具體理由；其未敘述上訴理由者，應於上訴期間屆滿後20日
內向本院補提理由書（均須按他造當事人之人數附繕本）「切勿
逕送上級法院」。
                                書記官  童秉三
中    華    民    國    97    年    11    月    25    日
附錄本案論罪法條全文：
毒品危害防制條例第10條施用第一級毒品者，處6月以上5年以下
有期徒刑。
施用第二級毒品者，處 3 年以下有期徒刑。


司法院資訊處製作；財團法人民間司法改革基金會備份。
